【裁判字號】    89,上易,209
【裁判日期】    900103
【裁判案由】    清償借款
【裁判全文】
臺灣高等法院高雄分院民事判決      八十九年度上易字第二０九號
  上  訴  人  丁○○○○○○○.
              丙○○
              乙○○
  被  上訴人  甲○○
  訴訟代理人  戊○○
右當事人間清償借款事件，上訴人對於中華民國八十九年六月三十日臺灣屏東地方法
院八十九年度訴字第七五號第一審判決提起上訴，本院判決如左：
      主      文
上訴駁回。
第二審訴訟費用由上訴人連帶負擔。
      事      實
甲、上訴人方面：
一、聲明：求為判決：
  (一)請求廢棄原審判決。
  (二)請求將被上訴人在第一審之訴駁回。
  (三)訴訟費用由被上訴人負擔。
二、陳述：除與原判決書記載相同者，予以引用外，補稱：
  (一)借據載明借款日為八十年一月一日，該日為銀行假日，被上訴人決無家存鉅款貸
    予上訴人。被上訴人主張借款予上訴人，該段期間，正值上訴人夫家力豐中工程
    股份有限公司倒閉中，被上訴人唯恐避之不及，焉能再貸予鉅款新臺幣（下同）
    九十一萬元正。
  (二)被上訴人不否認該借據未具有實質借款之事實。查被上訴人所舉僅有交付空頭支
    票而已，上訴人一生未曾申請使用支票，金融中心可調查。
  (三)立借據之時地為不爭之事，當時為上訴人長子丙○○結婚宴客之時，地點為上訴
    人回鄉辦理長子婚事暫居之地（與結婚宴席場不同）被上訴人利用該時刻，趁機
    於喜宴開始之前到該地阻擋各當事人趕赴宴席場，假如不與簽就借據，則大家一
    起到宴席場，上訴人等恐大眾面前無法收拾，心生恐懼，不得已之下讓被上訴人
    得逞而回。
  (四)被上訴人以脅迫手段取得借據後，恐愧對江東父老，且顧及事實外揚，有損顏面
    ，乃祕而不宣，八年後有人出面包攬討債，遂引起本宗官司，實兩造所預料外。
    被上訴人取得之借據，原審法院依民法第七十四條認定應於壹年內聲請撤銷，殊
    不知被上訴人所取得之借據實為民法第七十一條前半所載強制取得應屬無效。
乙、被上訴人方面：
一、聲明：求為判決：
  (一)上訴駁回。
  (二)訴訟費用由上訴人負擔。
二、陳述：除與原判決書記載相同者，予以引用外，補稱：
  (一)被上訴人與上訴人劉鴛鴦係表姊妹，自小一起成長，其以家庭事業週轉困難為由
    ，含淚懇求被上訴人伸出援用，被上訴人不忍，乃將所交託支票向親友及同事調
    現，轉交其應急。詎上訴人等竟稱立借據之日為假日，銀行未營業，被上訴人家
    中不可能有大筆現金借予上訴人，且被上訴人家境中道貧寒，絕無能力借款給予
    上訴人，此種違背良知事實之辯辭，被上訴人在原審法院出庭應訊時已有詳盡陳
    述立借據之意，因上訴人借款得逞後不知去向，避不見面，在獲悉上訴人返鄉娶
    媳婦，將留宿其養母之家，即同為被上訴人姑母之家。姊妹難得有機會見面，被
    上訴人前往求見，要求上訴人結帳收回上訴人前交託空頭支票所立新臺幣玖拾壹
    萬元之借據，為當時結算時，空頭支票結算之總金額屬千真萬確之事實，立妥借
    據後，被上訴人將多張空頭支票交還上訴人。
  (二)被上訴人之借據取得完全合法，因上訴人借款得逞後不知去向，避不見面，幸有
    親友告知某年月日上訴人將返鄉娶媳婦，惟並無通知被上訴人參加其子婚禮，且
    每有返鄉路過被上訴人之家，過門不入，證明上訴人惡意避不見面，置之不理，
    且被上訴人長期被債權人追討借款心煩不已，且被上訴人又無力代償上訴人之借
    款，痛苦莫明，有機會與上訴人見面前往上訴人養母之家，同為被上訴人姑母之
    家，求見上訴人解決借款之事，當時在場者除上訴人母子及其媳婦外，絕無任何
    第三者在場，因結帳後，上訴人一時無法償還借款，上訴人親自立下借據，其子
    為借款保證人，在極為心平氣和下所為，上訴人立妥借據後，被上訴人將上訴人
    前交託空頭支票退還上訴人為事實。
  (三)上訴人於本年十二月四日出庭應訊時辯稱並無借款，企圖推翻有借款事實，惟上
    訴人在原審屏東地院出庭應訊時已承認確有借款事實，但究竟借款多少金額已忘
    記，原審屏東地院庭訊時上訴人之口供筆錄在卷可稽，已無法加以狡辯，由此可
    合理推論並判明上訴人確有借款事實且借據為合法取得。
  (四)上訴人辯稱借款應向力豐中工程公司求償與上訴人無涉等語，係企圖將債務推卸
    給無辜的第三者，完全不合常理，信口開河、黔驢技窮，幼稚已極。上訴人與力
    豐中工程公司素無任何往來，何德何能向他人求償，何況金錢是上訴人親自所借
    ，借錢還錢乃理所當然，上訴人以不當歪理、邏輯，企圖轉移案情售點，模糊真
    相，只有更加暴霞上訴人狡猾虛偽不實一面。
      理      由
一、本件上訴人丙○○未於言詞辯論期日到場，核無民事訴訟法第三百八十六條所列
    各款情形，依被上訴人之聲請，由其一造辯論而為判決。
二、本件被上訴人主張上訴人丁○○○○○○○於八十年一月一日向被上訴人甲○○
    借款玖拾壹萬元，以其餘上訴人丙○○、乙○○及已判決確定之黃偉恭為連帶保
    證人，並約定以八十一年十月一日起按月繳付五千元，如逾期未繳即全部到期，
    詎上訴人等均未按期繳付，故依法訴求如原判決主文所示之金額等語。上訴人則
    以：對借據之真正不爭執，但系爭借據被上訴人並未借款，且系爭借據借款之書
    立日為八十一年一月七日，係被上訴人於上訴人丙○○結婚之日帶同數人至結婚
    場所脅迫丙○○、黃偉恭、乙○○簽訂系爭借據，故上訴人等不負返還借款責任
    云云，嗣於答辯狀中抗辯未有借款情事。
三、按被上訴人主張之事實，業據其提出兩造不爭執真正之借據一紙為證，據該紙借
    據內容：「茲於八十年一月一日向甲○○借到新台幣玖拾壹萬元：：」，依文書
    之內容，上訴人既自認文書之真正，依民事訴訟法第二百七十七條，被上訴人即
    無庸舉證借款之事實，上訴人嗣於答辯狀中否認有借款，惟上訴人未能證明與自
    認之事實不符，又上訴人在原審辯稱被上訴人在伊家脅迫而簽訂系爭借據云云，
    而在本院則稱丙○○結婚日，被上訴人到伊家，將事先寫好的借據脅迫伊簽，當
    時有黃劉鴛鴦及乙○○在場云云，按上訴人乙○○已屬成年（五十五年次生），
    且與黃劉鴛鴦在場，衡情豈會受被上訴人脅迫而簽系爭借據，且縱上訴人抗辯為
    可採，惟按被脅迫之意思表示，其撤銷權之除斥期間為發見脅迫終止後一年，民
    法第九十三條有明文規定，上訴人此項抗辯顯逾一年之除斥期間，故依法不得撤
    銷脅迫之意思表示，故其抗辯顯不足採，上訴人請求傳訊證人陳純芬、黃偉恭等
    即無必要，被上訴人主張之事實堪信為真實。又民法第七十一條係法律行為違反
    強行規定，原則上無效之規定，上訴人指被上訴人取得借據依民法第七十一條規
    定為無效尚有誤會。
四、從而被上訴人依連帶保證及消費借貸契約請求上訴人連帶給付如原審訴之聲明所
    示，為有理由，原審為上訴人敗訴之判決，尚無不合，上訴論旨求予廢棄為無理
    由，應予駁回。
五、本件上訴為無理由，依民事訴訟法第三百八十五條第一項前段、第四百四十九條
    第一項、第八十五第二項，判決如主文。
中    華    民    國         九十       年      一      月      三      日
                                      臺灣高等法院高雄分院民事第三庭
~B1審判長法官  張明振
~B2法      官  徐文祥
~B3法      官  賴玉山
右為正本係照原本作成。
不得上訴。
中    華    民    國         九十       年      一      月      五      日
~B法院書記官  劉博文
                                                                        Ｈ


司法院資訊處製作；財團法人民間司法改革基金會備份。
